# 合并报表时如何处理改制子公司的期初数，陈版

提问人：呼叫帮助 时间：2010-03-18 12:28:58
母公司是国有独资公司（假定仅有一个子公司），其子公司是个国有企业，母子公司均执行新准则，本年度子公司进行了改制，现在的问题是： 如果对子公司的改制行为作为变更事项，则母公司对合并报表年初数编制应无问题， 但若对改制的子公司作为新设主体，新设主体则子公司应无期初数，则本年度的合并报表的年初数与上年度合并报表期初衔接不上，因为上年度的期初数是母子合并数，本年度编制的期初数是母公司单户数，陈版实务中如何处理？

回答人：chenyiwei
回复 楼主 呼叫帮助 的帖子在被改制企业个别报表层面，按评估值调账应当视为新设会计主体，因此被改制企业在改制当年的报表不列示年初数，视同新设企业。 但是，现在讨论的是被改制企业的母公司如何编制合并报表的问题，这里需要从合并集团的延续性、母公司所控制的经济资源在改制前后实质上未发生变化等因素考虑。母公司合并报表层面，年初仍应将该子公司纳入合并范围（使用调整前的原帐面值）；在改制基准日，按新准则下的解释公告 1 号第十条处理。

回答人：chenyiwei
回复 报纸 homeli 的帖子一般理解，改制后企业的单户表上按评估值进行帐务调整，表明这是一个新设的会计主体，因此单户表应当没有期初数，自改制后企业的设立日（一般为完成工商登记之日）开始编制单户表。 合并报表方面，由于合并报表以经济主体作为会计主体，而改制前后的经营活动事实上是延续的（这与从无到有新设一个母公司还是有区别的），因此合并报表应当自最早期间期初开始编制，也就是存在年初数。其中，评估调帐日之前期间的合并报表仍然以改制前的原账面价值为基础计量；评估调帐日之后期间的合并报表以按评估值调整后的帐面价值计量。

回答人：chenyiwei
回复 8 楼 dfcaoqianli 的帖子按解释 2 号第二条：企业的子公司进行公司制改制的，母公司通常应当按照《企业会计准则解释第 1 号》
的相关规定确定对子公司长期股权投资的成本，该成本与长期股权投资账面价值的差额，应当调整所有者权益。（一般直接贷记资本公积）